【裁判字號】    97,易,45
【裁判日期】    970729
【裁判案由】    竊盜
【裁判全文】
臺灣宜蘭地方法院刑事判決                97年度易字第45號
公  訴  人  臺灣宜蘭地方法院檢察署檢察官
被      告  戊○○
選任辯護人  柯士斌律師
            陳惠如律師
被      告  丙○○
            己○○
上二人共同  黃英豪律師
選任辯護人
上列被告因竊盜案件，經檢察官提起公訴（96年度偵字第3378、
3664號、97年度偵字第129號），本院判決如下：
    主  文
戊○○犯結夥竊盜罪，處有期徒刑年陸月，附表所示之物沒收
。
丙○○犯結夥竊盜罪，累犯，處有期徒刑壹年月，附表所示之
物沒收。
己○○犯結夥竊盜罪，累犯，處有期徒刑壹年月，附表所示之
物沒收。
    事  實
一、丙○○前因竊盜案件，經本院民國91年10月21日，以91年度
    易字第224號刑事判決判處有期徒刑6月，於91年11月19日易
    科罰金執行完畢；己○○前因竊盜案件，經本院於92年6月9
    日，以91年度訴字第522號刑事判決判處有期徒刑6月確定，
    而易科罰金執行完畢。
二、戊○○係友承有限公司負責人，從事土石、砂石採取及買賣
    、預拌混凝土、瀝青混凝土買賣、大理石、白雲石、麥飯石
    、雲母、石灰石之採取及買賣等業務，該公司砂石廠坐落在
    和平溪旁即宜蘭縣南澳鄉○○段1105號、1106號及1107號土
    地。綽號「史豔文」之癸○○明知和平溪河床砂石禁止開採
    ，惟趁聖帕颱風來襲期間，山區因河水湍急可即時沖刷掩平
    挖採砂石之痕跡，為盜取該處砂石出售以牟取暴利，於96年
    8 月17日中午與綽號「阿賢」之庚○○共同至戊○○經營之
    上開友承砂石廠，協議由癸○○負責挖取砂石及載運工作，
    戊○○負責提供堆置場所及銷售工作後，即由癸○○以每日
    新台幣（下同）3千元工資，僱請甲○○（綽號「阿彬」）
    駕駛挖土機，另各以每日8千元代價，僱請壬○○（綽號「
    阿欣」）、乙○○（綽號「西瓜」）、己○○（綽號「閻羅
    」）及丙○○（綽號「石頭」）駕駛砂石車，以每日2千元
    僱請庚○○（綽號「阿賢」）負責把風，戊○○則命其員工
    丁○○駕駛推土機將載運至砂石廠之砂石予以堆置。戊○○
    、癸○○、庚○○、甲○○、丙○○、己○○、壬○○、乙○○、丁○○基於意圖為自己不法所有之犯意聯絡（癸○○
    、庚○○、甲○○、壬○○、乙○○、丁○○部分另經協商
    程序判決），於96年8月17日、同年月19日及同年月20日，
    在宜蘭縣南澳鄉境內之和平溪大濁水溪橋上方行水區內，由
    庚○○在對岸（即花蓮縣境之和平溪畔）監控以防取締，甲○○操作挖土機（小松牌PC-300型）自河床挖取砂石，乙○○駕駛車牌號碼030-AJ號砂石車、己○○駕駛車牌號碼
    JQ-099號砂石車、壬○○駕駛車牌號碼861-QN號之砂石車及
    丙○○駕駛車牌號碼GT-125號砂石車，接續將挖起之砂石載
    運上岸並堆置在友承砂石廠前空地，由丁○○駕駛推土機（
    小松牌WA-470型）推整成堆。嗣於96年8月30日下午4時許，
    為宜蘭縣政府警察局員警在友承砂石廠內，搜索查獲在該處
    看管砂石之丁○○，並扣得盜採之砂石6910.11立方公尺。
三、案經宜蘭縣政府警察局報請臺灣宜蘭地方法院檢察署檢察官
    偵查起訴。
    理  由
一、訊據(一)被告丙○○、己○○於本院審理中，對於上開竊盜犯
    行均坦承不諱；(二)被告戊○○固坦承於96年8月17日，同案
    共犯癸○○、庚○○至其友承砂石廠，商議堆置砂石事宜，
    及將盜取之砂石堆置於友承砂石廠等情不諱，惟矢口否認有
    竊盜犯行，並辯稱：96年8月17日是癸○○、庚○○到伊的
    砂石場，他們是說趁颱風天會有沖砂石下來，上方有鉅鑫礦
    業公司，是有採礦權，但暫時被停下來，癸○○說要拿那邊
    的砂石來賣給伊，癸○○說這是違規不違法，癸○○如何挖
    砂石，伊不知道，癸○○有問砂石要放在哪裡，伊說放在砂
    石場旁邊，癸○○因沒有推土機而跟伊租，伊就叫丁○○砂
    石來的時候，用推土機推平，96年8月17日中午伊就離開，8
    月21日才回去看，就看到一堆砂石，但因為颱風砂石阻隔道
    路，所以在對面林道看，伊要等砂石數量確定後，依石頭的
    數量及品質才可以與癸○○計價云云（參見本院卷第69頁97
    年3月20日準備程序筆錄）。經查：
  (一)被告戊○○為友承有限公司負責人，有該公司營利事業登記
    證，及該公司與嘉新水泥股份有限公司承租宜蘭縣南澳鄉○○段1105號、1106號及1107號土地之租賃合約書（96年度偵
    字第3378號卷第192至195頁）在卷可佐。
  (二)被告丙○○、己○○受僱同案共犯癸○○，於96年8月17日
    、同年月19日及同年月20日許駕駛砂石車，將同案共犯甲○○操作之挖土機所挖掘之和平溪砂石載運至友承砂石廠等情
    ，業據同案共犯癸○○、庚○○、甲○○、壬○○、乙○○
    、丁○○等人於偵訊及本院審理中證述在卷。並有宜蘭縣警
    察局蘇澳分局先後於96年8月17日下午5時許、同年月20日上
    午10時許，埋伏現場蒐證所拍攝之盜採砂石照片12幀（警刑
    偵三字第0961108338號卷第113、114頁）附卷可證。再宜蘭
    縣政府警察局員警於96年8月30日下午4時許至友承砂石廠搜
    索，於友承砂石廠前空地扣得盜採之砂石總計6910.11立方
    公尺，有宜蘭縣警察局搜索扣押筆錄（警刑偵三字第
    0961107947號卷第22至26頁）、現場照片2幀（警刑偵三字
    第0961108338號卷第104頁）、現況測量成果簿（警刑偵三
    字第0961108338號卷第115至118頁）等件在卷可佐。
  (三)又和平溪自93年6月30日起即禁止開採砂石等情，有臺灣宜
    蘭法院檢察署與經濟部水利署第一河川局公務電話紀錄（
    96年度他字第692號卷第54頁）、經濟部水利署第一河川局
    和平溪砂石採取整體管理改善計畫書（96年度他字第692號
    卷第55至57頁）在卷可參。同案共犯癸○○前於偵查中證稱
    ：伊去砂石廠找戊○○說要找人挖起砂石後賣給他，有說是
    要挖和平溪的砂石，戊○○說挖起來後先放在砂石廠前面的
    空地，一開始伊跟戊○○商量，但伊只負責挖原料，加工及
    出售由戊○○處理，但作業時戊○○未在場，戊○○與伊談
    好就離開，只留下丁○○在場開堆土機等語（參見96年度偵
    字第3378號卷第124、125頁96年9月7日偵訊筆錄）。是同案
    共犯癸○○於偵查中，已證稱其至被告戊○○之友承砂石廠
    時，明確告知要挖取和平溪河床之砂石。再於本院審理中，
    同案共犯癸○○復改稱：伊在鉅鑫公司擔任業務員，96年8
    月17日去找戊○○的時候，跟戊○○說要挖鉅鑫礦場的砂石
    等語（參見本院卷第133頁97年6月18日審判筆錄），經本院
    質之於偵查及審理中所述為何不一致時，癸○○為圓其說，
    又稱：因為鉅鑫礦場也在和平溪溪床等語（參見本院卷第
    133 頁97年6月18日審判筆錄），顯見被告戊○○自始即知
    同案共犯癸○○挖掘砂石之地點為和平溪河床。而同案共犯
    癸○○任職鉅鑫礦場，但既非礦場之負責人，對於礦場既無
    管理處分之職權，如何能擅自挖取礦場砂石外運，是被告戊○○辯稱相信可自鉅鑫礦場挖取砂石而不違法云云，要屬無
    稽。
  (四)依同案共犯癸○○前揭於偵查中之證述，即明確證述與被告
    戊○○商議後，由其負責挖取砂石，被告戊○○負責砂石之
    加工、銷售等語。嗣於本院審理中，復改稱：與戊○○所謂
    的談，是伊自己的想法，戊○○說地不是他的，不要將砂石
    帶到他們工廠裡面去，伊說砂石放在外面，戊○○說外面的
    地不是工廠的地，伊就把砂石放在那邊，等颱風過去之後再
    搬，如果戊○○不買的話，等水退了後，伊再聯絡其他買主
    等語（參見本院卷第126至128頁97年6月18日審判筆錄），
    就被告戊○○是否於事前即約定負責砂石之加工、銷售事宜
    ，於偵查及本院審理中陳述不相一致。但以同案共犯癸○○
    利用颱風過境之短暫期間盜取砂石，再靠颱風過後河水暴漲
    沖刷河床以湮滅挖掘痕跡，如未事先確定砂石銷售之對象，
    在未有人洽購狀況下，長期堆置砂石豈不引人疑竇。且於審
    理中關於其欲找尋之銷售對象，竟答稱：「（和平溪附近的
    砂石廠，你認識幾家？）認識2、3家，我只認識戊○○的友
    承，其他包括一利、瑞鑫的負責人，春福公司是認識現場負
    責人黃木龍，其他的砂石廠我都不認識，也沒有交情。」、
    「（一利、瑞鑫、春福有向他人收購盜採砂石？）無。」、
    「（你剛才說，友承不收購的話，你要找其他砂石廠？）我
    要找一利、瑞鑫、春福談，勸他們收購。」（參見本院卷第
    133、134頁97年6月18日審判筆錄）。在別無其他砂石廠收
    購盜採砂石之情形下，癸○○如未確定被告戊○○有收購意
    願，豈有甘冒颱風風雨危險盜採砂石之理。佐以同案共犯丁○○於審理中證稱：老闆戊○○叫伊留下來，說有些土會拿
    到這裡，叫伊用推土機去推，酬勞1個小時3百元，算另外加
    班，是向戊○○領取，那時候伊不願意，但戊○○一直拜託
    ，後來伊就留下來等語（參見本院卷第135至139頁97年6月
    18日審判筆錄）。如被告戊○○未有收購之意願，何必強要
    員工丁○○留下，駕駛推土機協助推土事宜。依前所述，被
    告戊○○與同案共犯癸○○於事前顯有協議，確由被告戊○○負責將盜取而來之砂石加工、銷售。
  (五)按以自己犯罪之意思而參與犯罪，其所參與者雖非犯罪構成
    要件之行為，仍無解於共同正犯之罪責，最高法院著有66年
    台上字第2527號判例可資參照。被告戊○○與癸○○在尚未
    著手盜取砂石行為前，被告戊○○既已知悉癸○○欲挖取和
    平溪砂石，進而互相協議由癸○○負責挖取砂石，被告戊○○負責砂石之加工、銷售，於協議完成後，進而由癸○○募
    集挖土機司機甲○○、砂石車司機丙○○、己○○、壬○○
    、乙○○等人挖取砂石，被告戊○○則要求員工丁○○駕駛
    推土機推土。足見本件盜取砂石犯行，從開始挖取砂石至加
    工、銷售流程，被告戊○○與癸○○事前關於分工已有縝密
    計畫。又於行為當時，基於相互之認識，以共同犯罪之意思
    參與者，則共同實施犯罪行為之人，在合同意思範圍以內，
    各自分擔犯罪行為之一部，相互利用他人之行為，以達其犯
    罪之目的者，即應對於全部所發生之結果，共同負責，是被
    告戊○○本件共同竊盜犯行應可認定。
  (六)綜上所述，被告戊○○前開所辯，顯係卸責之詞，不足採信
    。本件事證明確，被告戊○○、丙○○、己○○竊盜犯行堪
    以認定，應依法論科。
二、核被告戊○○、丙○○、己○○所為，均係犯刑法第321條
    第1項第4款結夥3人以上竊盜罪。被告戊○○、丙○○、己○○與癸○○、庚○○、甲○○、壬○○、乙○○、丁○○
    就上開竊盜犯行，有犯意之聯絡及行為之分擔，皆為共同正
    犯。再本件案發後，被告丙○○、己○○於員警尚未查知其
    身分之前，主動於96年9月7日向員警自首，業據證人辛○○○○於審理中證述在卷（參見本院卷第121、122頁97年6月
    18日審判筆錄），為對未發覺之犯罪自首，依刑法第62條前
    段減輕其刑。查被告丙○○前因竊盜案件，經本院以91年度
    易字第224號刑事判決判處有期徒刑6月，於91年11月19日易
    科罰金執行完畢，被告己○○前因竊盜案件，經本院於92年
    6月9日，以91年度訴字第522號刑事判決判處有期徒刑6月確
    定，而易科罰金執行完畢，有卷附臺灣高等法院被告前案紀
    錄表可按，其受有期徒刑之執行完畢，5年內再犯法定刑有
    期徒刑以上之本罪，為累犯，均依法加重其刑，又被告丙○○、己○○同時有上開加重減輕事由，依刑法第71條第1項
    規定先加後減之。按臺灣地區多山，於雨季或颱風來臨時，
    大雨宣洩而下，如無適當排水，易造成低窪地區淹水，被告
    戊○○、丙○○、己○○為圖私利，不顧其所為可能破壞河
    川地貌，如造成水土保持破壞，勢必對河川沿岸民眾生命、
    財產構成威脅，被告戊○○、丙○○、己○○未顧慮此點，
    因利欲薰心而盜採砂石，盜採砂石數量竟高達6910.11立方
    公尺，於犯罪後除被告丙○○、己○○坦承犯行外，身為策
    劃者之被告戊○○猶飾詞卸責，未見絲毫悔意，依渠等犯罪
    之目的、手段、犯罪所生之損害，及犯罪後之態度等一切情
    狀，量處如主文所示之刑，以示懲儆。扣案之推土機（小松
    牌WA-470型）1輛，係屬被告戊○○所有，車牌號碼GT-125
    號砂石車1輛，係被告丙○○所有，業據被告戊○○、丙○○自承在卷，且係供本件犯罪所用之物，均依法宣告沒收。
據上論斷，應依刑事訴訟法第299條第1項前段，刑法28條、第
321條第1項第4款、第47條第1項、第62條前段、第38條第1項第2
款，判決如主文。
本案經檢察官賴淑萍到庭執行職務
中    華    民    國    97    年    7     月    29    日
                  刑事第四庭法  官  辜漢忠
以上正本證明與原本無異。
如不服本判決應於收受本判決後10日內向本院提出上訴書狀，並
應敘述具體理由。若未敘述理由者，應於上訴期間屆滿後20日內
向本院補提理由書狀(均須按他造當事人之人數附繕本)。
                            書記官  許麗汝
中    華    民    國    97    年    7     月    30    日
附表
┌────┬───────────────┐
│編  號  │  應  沒  收  之  物          │
├────┼───────────────┤
│ 一     │推土機（小松牌WA-470型）壹輛  │
├────┼───────────────┤
│ 二     │車牌號碼GT-125號砂石車壹輛    │
└────┴───────────────┘
附錄本案論罪科刑法條：
刑法第321條第1項第4款
犯竊盜罪而有下列情形之一者，處六月以上、五年以下有期徒刑
：
四、結夥三人以上而犯之者。


司法院資訊處製作；財團法人民間司法改革基金會備份。
